臺灣板橋地方法院刑事判決　　　　　　　 94年度訴字第813號
公　訴　人　臺灣板橋地方法院檢察署檢察官
被　　　告　甲○○
上列被告因詐欺等案件，經檢察官提起公訴（94年度偵字第4780
號），本院判決如下：
    主  文
甲○○幫助以犯意圖為自己不法之所有，以詐術使人將本人之物
交付之罪為常業，累犯，處有期徒刑玖月；所得財物新臺幣參仟
元沒收，如全部或一部不能沒收時，以其財產抵償之。
    事  實
一、甲○○曾犯竊盜罪，於民國（下同）90年9 月14日為本院判
    處有期徒刑1 年6 月確定（90年度易字第1328號），於92年
    5 月15縮刑期滿執行完畢。甲○○於94年3 月8 日，自報紙
    分類廣告得知有人收購金融機關帳戶，其能預見轉售金融機
    構帳戶之存摺、提款卡、印鑑供他人使用，將幫助他人實施
    常業詐欺犯罪，並得以掩飾或隱匿該他人因自己重大犯罪所
    得之財物或財產上利益，且該犯罪結果之發生不違背甲○○
    本意，乃基於幫助常業詐欺及洗錢之犯意，利用電話與自稱
    「林先生」確實姓名年籍不詳之成年男子聯絡，兩人相約在
    臺北縣樹林火車站交易，甲○○遂於94年3 月8 日上午11時
    許，在臺北縣樹林火車站，將其所有之第一商業銀行樹林分
    行，帳號00000000000 號存款帳戶之存摺、提款卡、印鑑章
    ，以新台幣（下同）3 千元之價格，售予該自稱「林先生」
    之人使用，藉以幫助林先生及其所屬犯罪集團以前開帳戶供
    作為常業詐欺及隱匿或掩飾該其重大犯罪所得財物之用。嗣
    該自稱「林先生」成年男子所屬犯罪集團份子，基於常業詐
    欺犯意，於93年3 月10日13時30分許，利用電話假冒銀行行
    員向被害人乙○○詐稱其信用卡卡費尚未繳納，乙○○不查
    陷於錯誤，乃接續於同日17時零12秒、17時零3 分27秒、17
    時零5 分40秒、17時零8 分43秒，在新竹縣建中一路4 號建
    中郵局使用自動櫃員機，合計匯款34516 元元至甲○○前開
    第一商業銀行之帳戶內。乙○○匯款後發覺有異，乃報警處
    理，警方於94年3 月11日15時20分許，在臺北縣樹林市○○
    路○ 段27之7 號將甲○○逮捕到案，循線查出上情。
二、案經台北縣政府警察局樹林分局報請臺灣板橋地方法院檢察
    署檢察官偵查起訴。
    理  由
甲、證據能力部分：
一、按被告以外之人於審判外之言詞或書面陳述，除法律有規定
    者外，不得作為證據，刑事訴訟法第159 條第1 項定有明文
    ，此即學理上所稱「傳聞證據排除法則」。又被告以外之人
    於審判外之陳述，雖不符同法第159 條之1 至第159 條之4
    之規定，而經當事人於審判程序同意作為證據，法院審酌該
    言詞陳述或書面陳述作成時之情況，認為適當者，亦得為證
    據。當事人、代理人或辯護人於法院調查證據時，知有第15
    9 條第1 項不得為證據之情形，而未於言詞辯論終結前聲明
    異議者，視為有前項之同意，此則據同法第159 條之5 規定
    甚明。
二、而鑒於採用「傳聞證據排除法則」之重要理由之一，係因傳
    聞證據未經當事人之反詰問予以覈實，若當事人願放棄對原
    供述人之反對詰問時，原則上即可承認該傳聞證據之證據能
    力，而揆諸我國刑事訴訟法第159 條之5 之立法理由，除參
    照前述「傳聞證據排除法則」之基本法理外，亦參考日本刑
    事訴訟法第326 條之立法例，查日本刑事審判實務之運作，
    有關檢察官及被告均同意作為證據之傳聞書面材料或陳述，
    可直接援引該國刑事訴訟法第326 條作為傳聞例外之法律依
    據，僅在檢察官與被告不同意之情況下，乃須根據其他傳聞
    例外規定俾以斟酌該等書面材料或陳述是否具有證據能力，
    在當事人間無爭執之案件中，傳聞證據基本上均可依據前引
    規定提出於法院使用。據此，我國刑事訴訟法第159 條之5
    之適用應可作同上之解釋，本件判決所引被害人乙○○於警
    詢時之陳述，固為審判外之陳述而屬傳聞證據，惟公訴人及
    被告就前開審判外之陳述，於94年6 月29日準備程序時對其
    證據能力並無爭執，且迄於言詞辯論終結前亦未再聲明異議
    ，而本院審酌被害人蔡兆棋警詢陳述作成時之情況，核無違
    法取證及證明力明顯過低之瑕疵，亦認為以之作為證據為適
    當，故依諸上開規定及說明，被害人蔡兆棋於審判外之陳述
    是否屬於傳聞之例外，無庸先行考量刑事訴訟法第159 條之
    2 、第159 條之3 等規定，得逕依同法第159 條第1 項、第
    2 項規定作為證據。
三、本件檢察官所提出並為本院採為判決基礎之中華郵政公司自
    動櫃員機交易明細表影本4 紙（見94年度偵字第4780號偵查
    卷第19頁），為有關金融卡轉帳交易之電腦數位資料檔案再
    現，其性質屬電腦自動紀錄，不含人之供述要素，非屬供述
    性證據，無庸受刑事訴訟法第159 條第1 項所定傳聞證據排
    除法則之規範；又核上開文書亦具備形式與實質之真實性，
    得為證據使用。
乙、認定事實得心證之理由與論罪科刑部分：
一、訊據被告甲○○坦承其於94年3 月8 日，自報紙分類廣告得
    知有人收購金融機關帳戶，乃以電話與自稱「林先生」確實
    姓名年籍不詳之成年男子聯絡，兩人相約於同日上午11時許
    ，在台北縣樹林火車站交易，被告乃將其所有之第一商業銀
    行樹林分行，帳號00000000 000號存款帳戶之存摺、提款卡
    、印鑑章，以3 千元之價格，售予「林先生」使用等情不諱
    ，並對被害人乙○○於93年3 月10日13時30分許，因接獲所
    謂信用卡卡費尚未繳納之詐騙電話，而接續於同日17時零12
    秒、17時零3 分27秒、17時零5 分40秒、17時零8 分43秒，
    在新竹縣建中一路4 號建中郵局使用自動櫃員機，合計匯款
    34516 元至其所出售予他人使用之前開第一商業銀行帳戶內
    之事實，不予爭執。惟矢口否認有幫助他人常業詐欺及幫助
    洗錢之犯罪故意，辯稱：當時「林先生」係告知收購帳戶要
    經營六合彩之用，故伊不知所出售之帳戶係供詐欺及洗錢之
    用云云。
二、然查：
（一）被告甲○○係於上開時地，將其所有之第一商業銀行樹林
      分行，帳號00 000000000號存款帳戶之存摺、提款卡、印
      鑑章，以3 千元之價格，售予「林先生」使用之事實，除
      被告於警詢、偵訊及審判中之供述外，並有第一商業銀行
      所提供之被告所簽訂存款相關服務性業務申請書暨約定書
      、印鑑卡影本附卷為憑（見94年度偵字第4780號偵查卷第
      21 頁）。
（二）又被害人乙○○於93年3 月10日13時30分許，因接獲所謂
      信用卡卡費尚未繳納之詐騙電話，乃接續於同日17時零12
      秒、17時零3 分27秒、17時零5 分40秒、17時零8 分43秒
      ，在新竹縣建中一路4 號建中郵局使用自動櫃員提款機，
      合計匯款34516 元至其被告上述第一銀行存款帳戶內之事
      實，經被害人乙○○於警詢中證述綦詳，並有中華郵政公
      司自動櫃員機交易明細表影本4 紙在卷可稽（見上開偵查
      卷第19頁）。
（三）本件自稱「林先生」成年男子大費周章利用登報收購得被
      告之帳戶及提款卡、印鑑，再由其所屬犯罪集團成員向被
      害人乙○○詐欺其信用卡消費款未繳，誘使乙○○陷於錯
      誤接續以自動櫃員機匯款至被告所出售之銀行帳戶內，藉
      以詐騙財物，其等施用詐術計畫周詳，足見該「林先生」
      所屬犯罪集團成員係以上開詐欺犯行為常業，屬詐欺罪之
      常業犯至明。
（四）再查一般於郵局或銀行等金融機構開設存款帳戶暨請領存
      摺及提款卡，係針對個人身分及信用予以資金流通之經濟
      活動，具有強烈專屬性，而金融帳戶為個人理財之工具，
      且申請開立金融帳戶並無任何特殊之限制，一般民眾均得
      以存入最低開戶金額之方式、任意在多數不同之金融機構
      申辦多數之存款帳戶使用，此乃公眾所週知之事實，亦為
      被告所應知。是依一般人之日常生活經驗，若見他人不以
      自己名義申請帳戶，反向他人收取存款帳戶為不明用途使
      用，衡情對於該等帳戶係供常業詐欺及洗錢等目的不法使
      用一節，自當有合理之預見與認知。又社會上利用他人帳
      戶從事詐欺之事，早為傳播媒體廣為報導，被告乃有社會
      經驗之成年人，自可預見提供金融帳戶之存摺、提款卡、
      印鑑章等物供他人使用，有幫助從事常業詐欺犯行之人士
      以該等帳戶掩飾或隱匿因自己犯罪所得財物之可能，被告
      對於收受其上開存摺、提款卡、印鑑章之自稱「林先生」
      成年男子之相關人別資料均無所知等情，已據被告自認無
      訛，而該所謂「林先生」之成年男子係透過報紙刊登廣告
      之方式，以3000元之對價向被告購買金融帳戶使用，被告
      未詳究該不詳男子收取該等物品之用途為何，即貿然將重
      要且專屬個人之提款卡、存摺、印鑑章轉交予該男子，亦
      均顯與常情有違，足認被告就該自稱「林先生」真實姓名
      年籍不詳成年男子及其所屬犯罪集團係以該帳戶供常業詐
      欺犯罪及以之掩飾或隱匿該集團成員自己重大犯罪所得財
      物之用乙節，應有預見與容認，且其結果之發生，並不違
      背被告本意，被告有幫助常業詐欺及幫助洗錢之不確定故
      意，至為灼然，其上述辯解，純屬畏罪卸責之詞，不足採
      信，本件事證明確，被告犯行至堪認定。
三、核被告所為係犯刑法第30條第1 項、第340 條、洗錢防制法
    第9 條第1 項之幫助常業詐欺罪、幫助他人掩飾因自己重大
    犯罪所得財物罪，被告以一行為觸犯上開二罪名，為想像競
    合犯，應依刑法第55條前段規定，從一重以犯幫助常業詐欺
    罪處斷。按被告曾犯竊盜罪，於90年9 月14日為本院判處有
    期徒刑1 年6 月確定（90年度易字第1328號），於92年5 月
    15縮刑期滿，有臺灣高等法院被告全國前案紀錄表可憑，其
    於有期徒刑執行完畢後5 年內再犯本件有期徒刑以上刑之本
    罪，為累犯，應依法加重其刑。又被告涉犯幫助常業詐欺之
    行為，尚與正犯情節有間，爰依刑法第30條第2 項之規定，
    減輕其刑，並依法先加重後減輕之。另被告於偵查及審判中
    對本件犯罪之客觀事實供認不諱，就其等幫助洗錢行為部分
    雖可從寬解釋得依洗錢防制法第9 條第5 項之規定減輕其刑
    ，然該部分因屬輕罪，尚不影響重罪即幫助常業詐欺罪之論
    斷，附此敘明。爰審酌被告犯罪動機、手段、所獲利益、所
    生損害及犯後態度等一切情狀，量處如主文所示之刑，以資
    懲戒。至檢察官雖以被告事後否認犯行，認其態度不佳而請
    求本院判處被告有期徒刑1 年，本院鑑於被告所獲利益僅30
    00元，且本件被害人所受損失非鉅，量處主文所示之刑，即
    屬適當，併此說明。被告出售犯罪事實所示帳戶存摺、提款
    卡、印鑑卡所得之款項3000元，乃因幫助洗錢犯罪所得之報
    酬，業據被告供承明確，應依洗錢防制法第12條第1 項之規
    定諭知沒收，如全部或一部不能沒收時，以其財產抵償之。
據上論斷，應依刑事訴訟法第299 條第1 項前段，洗錢防制法第
9 條第1 項、第12條第1 項，刑法第11條、第47條、第30條、第
340 條、第55條，判決如主文。
本案經檢察官楊仲農到庭執行職務。
中　　華　　民　　國　　94　　年　　7 　　月　　14　　日
                  刑事第七庭    審判長法  官 陳 恆 寬
                                      法  官 許 必 奇
                                      法  官 吳 佳 穎
以上正本證明與原本無異
如不服本判決應於送達後10日內向本院提出上訴狀
                                      書記官 王 春 森
中　　華　　民　　國　　94　　年　　7 　　月　　19　　日
附錄本案論罪科刑法條全文：
中華民國刑法第三百四十條
以犯第三百三十九條之罪為常業者，處一年以上七年以下有期徒
刑，得併科五萬元以下罰金。
洗錢防制法第九條
犯第二條第一款之罪者，處五年以下有期徒刑，得併科新臺幣三
百萬元以下罰金。
犯第二條第二款之罪者，處七年以下有期徒刑，得併科新臺幣五
百萬元以下罰金。
以犯前二項之罪為常業者，處三年以上十年以下有期徒刑，得併
科新臺幣一百萬元以上一千萬元以下罰金。
法人之代表人、法人或自然人之代理人、受雇人或其他從業人員
，因執行業務犯前三項之罪者，除處罰行為人外，對該法人或自
然人並科以各該項所定之罰金。但法人之代表人或自然人對於犯
罪之發生，已盡力監督或為防止行為者，不在此限。
犯前四項之罪，於犯罪後六個月內自首者，免除其刑；逾六個月
者，減輕或免除其刑；在偵查或審判中自白者，減輕其刑。
